臺灣高等法院刑事判決　　　　　　　　　　　　　九十二年度上訴字第四五四五號
　　上　訴　人　臺灣板橋地方法院檢察署檢察官
　　被　　　告　庚○○
　　選任辯護人　姚念林律師
　　被　　　告　丁○○
　　選任辯護人　牛湄湄律師
右上訴人因偽造文書等案件，不服臺灣板橋地方法院九十一年度訴字第二四四七、二
四五三號，中華民國九十二年九月三十日第一審判決（起訴案號：臺灣板橋地方法院
檢察署八十九年度偵字第一六六八一號、八十九年度偵字第二０一六二號、八十九年
度偵字第二一八九一號、九十年度偵字第二八五六號、九十年度偵續字第一三二號）
，提起上訴，本院判決如左：
    主  文
上訴駁回。
    理  由
一、公訴意旨略以：
(一)緣被告丁○○前係大永證券股份有限公司（下稱大永公司）營業員，而告訴人乙○○、甲○○、丙○○、戊○○、己○○則分別於大永公司開設有帳號第000
    00000號、第0000000號、第00000000號、第000000
    00號、第00000000號證券交易帳戶，詎被告丁○○竟基於行使偽造私
    文書之概括犯意，並意圖為自己不法之利益，於民國（下同）八十七年二月二十
    六日，在位於臺北縣三重市○○○路九七號之大永公司內，偽以告訴人己○○之
    開戶印章及其他證件，冒用告訴人己○○之名義行使向不知情之安泰證券金融股
    份有限公司（下稱安泰公司）辦理【融資融券契約書】，未經告訴人己○○同意
    ，擅自簽寫以告訴人己○○名義之委託書，並以上開帳戶名義，行使下單向安泰
    公司營業員詐稱係自身帳戶，使安泰公司營業員信以為真，因而陷於錯誤，准許
    以融資方式買進國產汽車股份有限公司股票（下稱「國產車」股票）二萬股，融
    資價金共計新臺幣（下同）六十萬五千元。再分別於八十七年十月七日、同年十
    月八日、同年十月九日、同年八月二十九日、同年十月七日、同年十月六日，在
    上址未經告訴人乙○○、甲○○、丙○○、戊○○、己○○同意，擅自簽寫以告
    訴人乙○○、甲○○、丙○○、戊○○、己○○名義之委託書，並以上開等人之
    帳戶名義，行使下單向富邦證券金融股份有限公司（下稱富邦公司）、復華證券
    金融股份有限公司（下稱復華公司）、安泰公司營業員詐稱係自身帳戶，使富邦
    公司、復華公司、安泰公司營業員信以為真，因而陷於錯誤，准許買進「國產車
    」股票二十一萬三千股、二十一萬三千股、二十萬股、二十一萬三千股、二十一
    萬股，其中並准許以融資價金共計七百四十七萬六千元、七百四十七萬五千元、
    七百零二萬元、七百四十七萬六千三百元、七百四十九萬七千元方式買進。嗣於
    八十九年五月五日、八十九年六月間、八十八年六月間，因告訴人乙○○、甲○○、丙○○、戊○○、己○○接獲繳款通知後，始知受騙，足以生損害於告訴人
    乙○○、甲○○、丙○○、戊○○、己○○及富邦公司、復華公司、安泰公司，
    因認被告丁○○涉有刑法第二百十六條、第二百十條之行使偽造私文書罪嫌及同
    法第三百三十九條第二項之詐欺得利罪嫌云云。
(二)緣被告庚○○係大永公司結算員，辛○○則為大永公司之營業員，告訴人己○○
    為辛○○之姪子。八十六年八月七日，告訴人己○○委託辛○○在大永公司開立
    證券交易帳戶（帳號為0000000000號），然辛○○因係櫃檯人員，依
    規定不能保管告訴人己○○之開戶印鑑及存摺，遂將之交由被告庚○○保管。詎
    被告庚○○竟與被告丁○○竟基於行使偽造私文書之概括犯意聯絡與行為分擔，
    並意圖為自己不法之利益，由被告庚○○先以劉昭江之帳戶匯入四百五十萬元，
    再由其胞妹褚秀敏之帳戶（帳號為000000000號）匯入一千五百萬元，
    以作為【開立融資戶所需之交易記錄】，進而未經告訴人己○○與辛○○之同意
    ，於八十七年二月二十六日，在大永公司之營業廳內，盜用告訴人己○○之開戶
    印鑑及其他證件，冒用告訴人己○○名義向不知情之安泰公司行使，並擅自簽以
    告訴人己○○之姓名於融資融券契約書及同意書上，被告丁○○並以上開帳戶名
    義，向安泰公司營業員詐稱係自身帳戶下單，使安泰公司營業員信以為真，因而
    陷於錯誤，准許買進「國產車」股票二萬股，融資價金共計六十萬五千元。再於
    八十七年十月六日，在上址未經告訴人己○○同意，擅自簽寫以告訴人己○○名
    義之委託書，並以其帳戶名義，向安泰公司營業員下單，詐稱係自身帳戶，使安
    泰公司營業員信以為真，因而陷於錯誤，准許買進「國產車」股票二十一萬股，
    其中並准許以融資價金七百四十七萬七千元方式買進，嗣於不詳日期，因告訴人
    己○○接獲繳款通知後，始知前情，足以生損害於己○○、安泰公司之權益，因
    認被告庚○○涉有刑法第二百十六條、第二百十條之行使偽造私文書罪嫌及同法
    第三百三十九條第二項之詐欺得利罪嫌云云（其中被告丁○○所涉罪嫌部分，已
    如前所述）。
二、按犯罪事實應依證據認定之，無證據不得推定其犯罪事實；又不能證明被告犯罪
    者，應諭知無罪之判決；刑事訴訟法第一百五十四條第二項、第三百零一條第一
    項分別定有明文。次按所謂證據，係指直接間接足以證明犯罪行為之一切證人、
    證物而言；且事實之認定，應憑證據，如未能發現相當證據，或證據不足以證明
    ，自不能以推測或擬制之方法，以為裁判基礎，最高法院三十年上字第一二八號
    、四十年台上字第八六號判例均可資參考。復按認定不利於被告之事實，須依積
    極證據，苟積極證據不足為不利於被告事實之認定時，即應為有利於被告之認定
    ，更不必有何有利之證據，最高法院三十年上字第八一六號判例意旨可資參照。
    再刑事訴訟上證明之資料，無論其為直接或間接證據，均須達於通常一般之人均
    不致有所懷疑，而得確信其為真實之程度，始得據為有罪之認定，若其關於被告
    是否犯罪之證明未能達此程度，而有合理懷疑之存在，致使無從形成有罪之確信
    ，根據「罪證有疑，利於被告」之證據法則，即不得遽為不利被告之認定，亦有
    最高法院七十六年度臺上字第四九八六號判例可稽。至告訴人之告訴，係以使被
    告受刑事訴追為目的，是其陳述是否與事實相符，仍應調查其他證據以資審認，
    最高法院五十二年台上字第一三００號判例意旨亦可參照。又按刑法第三百三十
    九條第一項詐欺取財罪之成立，以意圖為自己或第三人不法所有，以詐術使人將
    本人或第三人之物交付為要件，所謂以詐術使人交付，必須被詐欺人因其詐術而
    陷於錯誤，若其所用方法，不能認為詐術，亦不致使人陷於錯誤，即不構成該罪
    ，最高法院四十六年台上字第二六０號判例足資參照。又最高法院認為：「刑法
    第二百十條之偽造私文書罪，以無制作權人而冒用他人名義制作該文書為構成要
    件，如果行為人基於他人之授權委託，即不能謂無制作權，自不成立該條之罪。
    又刑法上偽造文書罪之成立，以足生損害於公眾或他人為特別要件，所謂足生損
    害，固不以實已發生損害為必要，然亦必須有足以生損害之虞者，始足當之，若
    其僅具偽造之形式，而實質上並不足以生損害之虞者，尚難構成本罪。而刑法第
    三百四十二條之背信罪，須以為他人處理事務，有圖自己或第三人得不法利益或
    圖加損害於本人之意思，而故為違背其任務之行為為要件。前開不動產既係告訴
    人同意贈與上訴人，其並將各該證件交予上訴人，則上訴人使用以辦理不動產所
    有權移轉登記手續，顯係基於告訴人授權而為之有權制作。縱上訴人於移轉登記
    申請書上以買賣為原因登記移轉，惟對告訴人讓與產權之本意，似無違背，且以
    贈與或買賣登記移轉，在實質上對告訴人或公眾究有何足以生損害之虞，或上訴
    人有圖得不法利益或圖加損害於本人之意思，原判決亦未詳加說明，則能否謂上
    訴人之行為，足以生損害於地政機關對地籍管理之正確性及告訴人對財產之主張
    與索回之權利，不無研求餘地。」（最高法院八十四年度台上字第二０六八號判
    決可資參照）。
三、本件公訴人認被告丁○○涉有行使偽造私文書及詐欺得利罪嫌，無非以被告丁○○之供述，告訴人乙○○、甲○○、丙○○、戊○○、己○○之指訴，卷附融資
    融券到期明細表、復華證券金融股份有限公司函文、大永證券股份有限公司有價
    證券買賣對帳單、切結書、大永公司八十九年三月十三日永威字第０二五號函文
    、融資融券契約書、交割憑單、銀行存褶、委託書等為據，另公訴人認被告庚○○涉有行使偽造私文書及詐欺得利罪嫌，無非以被告庚○○之供述，證人辛○○
    之證詞，卷附存款帳戶交易明細表、錄音帶譯文等為據。惟訊據被告丁○○及庚○○二人仍均堅決否認有何行使偽造私文書及詐欺得利犯行。被告丁○○辯稱：
    伊當時係徵得大永公司同事李秀霞、王仁傑、許慧珍、辛○○等人同意後，始借
    用彼等所持用之告訴人乙○○、甲○○、丙○○、戊○○、己○○等人證券交易
    帳戶，用以購買「國產車」股票，詎因「國產車」股票發生違約交割情形，告訴
    人等接獲各該證券金融公司繳款通知，乃提出本件告訴，伊並無行使偽造私文書
    及詐欺得利之情事等語。被告庚○○亦辯稱：當時係伊同事即被告丁○○向辛○○借用劉女所持用之告訴人己○○證券交易帳戶，並以該帳戶購買「國產車」股
    票，嗣「國產車」股票發生違約交割情形後，因被告丁○○遲未妥善處理，伊乃
    出面與辛○○接洽善後事宜，並無行使偽造私文書及詐欺得利之情事等語。
四、經查：
(一)本件被告丁○○與庚○○二人於偵查中及原審調查、審理時，對於被告丁○○當
    時曾使用告訴人乙○○、甲○○、丙○○、戊○○、己○○之上開帳戶購買「國
    產車」股票等客觀事態，固坦承不諱，惟彼等迭次堅稱：當時係向實際持用該等
    帳戶之大永公司同事李秀霞、王仁傑、許慧珍、辛○○等人借用該等帳戶等語，
    被告二人此項辯解如果成立，彼等當時在主觀上是否確有行使偽造私文書或詐欺
    得利犯意，即非無疑。苟係向同事借用，自難僅憑被告丁○○上開就本案客觀事
    態所作之供述，遽認被告二人成立行使偽造私文書或詐欺得利罪責，合先敘明。
(二)關於被告丁○○部分：
(１)告訴人乙○○當時不知悉其所有之上開證券交易帳戶，係由被告丁○○用以買進
    「國產車」股票等情，固據告訴人乙○○於偵查中及原審調查時指訴綦詳（見臺
    灣板橋地方法院檢察署八十九年度他字第三六九三號偵查卷第二頁、第七頁背面
    ，原審九十一年度訴字第二四五三號審理卷一第二六一頁），另證人即原大永公
    司營業員李秀霞，則於原審調查時到庭證稱當時係被告丁○○擅自盜用告訴人乙○○之上開證券交易帳戶云云，以資避責（參見原審二四五三號審理卷一第二六
    七至二六九頁）。惟查，告訴人乙○○係基於幫忙友人即大永證券營業員李秀霞
    拉抬業績，始開設該證券交易帳戶，並於開設帳戶後由李秀霞保管該帳戶之存褶
    及印鑑章等情，業據告訴人乙○○及證人李秀霞一致陳明在卷（同上偵訊及原審
    訊問筆錄），而該證券交易帳戶於八十七年十月七日融資買進「國產車」股票之
    前，被告丁○○即曾於八十七年二月十一日、同年月十二日，陸續以融資方式買
    進合計達五百張（每張股票為一千股），再於同年三月十二日、同年三月十三日
    、同年三月十六日、同年三月十八日，陸續賣出「國產車」股票合計達三百八十
    四張等節，復據告訴人乙○○及證人李秀霞一致陳明在卷（同上偵訊及原審訊問
    筆錄），並有原審依職權函請大永公司檢送之該等交易委託書影本八紙附卷可稽
    （見原審二四五三號卷一第一九０至一九三頁），且當時告訴人乙○○所有上開
    證券交易帳戶原已於復華公司開設有融資融券之信用帳戶，迨八十七年十月六日
    ，證人李秀霞復以被告丁○○提供之三百萬元資金，轉向富邦公司辦理融資融券
    之信用帳戶開設手續，亦據證人李秀霞於原審調查時到庭證述無訛（見原審二四
    五三號卷一第二六八頁），並有原審依職權向富邦公司調取之開立證券信用交易
    帳戶表、融資融券契約書、開立信用帳戶提供不動產證明、慶豐銀行三重分行劃
    撥交割轉戶活期蓄存款帳戶（戶名：乙○○）存褶影本各一份在卷可稽（見原審
    二四五三號卷一第一五一至一五四頁）。綜上以觀，被告丁○○先前曾以融資方
    式，使用證人李秀霞持有之告訴人乙○○上開證券交易帳戶，大量買進賣出「國
    產車」股票，倘斯時被告係擅自盜用告訴人乙○○之帳戶，衡情告訴人乙○○及
    證人李秀霞自當謹慎提防嗣後再有類似情況發生，詎八十七年十月六日，證人李
    秀霞竟仍以被告丁○○提供之鉅額資金辦理上開告訴人乙○○證券交易帳戶之融
    資融券信用帳戶開設手續，且翌日旋發生公訴人所指被告丁○○利用該帳戶以向
    富邦公司融資方式購買「國產車」股票二百十三張之情事（見原審二四五三號卷
    一第一九四頁），足徵被告丁○○辯稱其當時係向大永公司同李秀霞借用上開告
    訴人乙○○證券交易帳戶購買「國產車」股票一節，並非全然無據。又借用戶頭
    有易遭他人盜賣之風險，然被告丁○○當時何以無視於股票遭他人盜賣之風險，
    而多次利用上開告訴人乙○○證券交易帳戶大量買進「國產車」股票？揆其所為
    無非基於相信出借人有借用誠意之信心，由此益見被告丁○○是否確有擅自盜用
    告訴人乙○○之證券交易帳戶以融資方式買進「國產車」股票之情事，暨其主觀
    上是否具有行使偽造私文書及詐欺得利之犯意，均有產生合理懷疑之餘地，自無
    從僅以其在客觀上有以上開告訴人乙○○證券交易帳戶買進「國產車」股票之事
    態，驟然推論其成立行使偽造私文書及詐欺得利罪責。
(２)告訴人甲○○及實際使用其證券交易帳戶之告訴人之子李鶴雄，當時均不知悉該
    證券交易帳戶係由被告丁○○用以買進「國產車」股票等情，固據告訴人甲○○
    於偵查中具狀指訴綦詳（參見臺灣板橋地方法院檢察署八十九年度他字第三六九
    四號偵查卷第一至二頁，原審二四五三號卷一第二六六至二六七頁），並經證人
    李鶴雄於原審調查時到庭結證無訛（參見原審二四五三號卷一第二六四至二六五
    頁），且證人即大永公司營業員李秀霞亦於原審調查時到庭證稱：當時係被告丁○○擅自盜用告訴人李鶴雄及甲○○之上開證券交易帳戶云云（參見原審二四五
    三號卷一第二六七至二六九頁）。惟查，告訴人甲○○當時係基於親誼始開設該
    證券交易帳戶（告訴人李鶴雄係李秀霞之胞兄，告訴人甲○○係李秀霞之母），
    並於開設帳戶後由李秀霞保管該帳戶之存褶及印鑑章等情，業據證人李鶴雄及李
    秀霞一致陳明在卷（同上原審訊問筆錄），而該證券交易帳戶於八十七年十月八
    日除購買「國產車」股票之外，尚有李鶴雄實際操作買賣之「聯成」、「亞聚」
    、「台苯」等股票，同年月九日除購買「國產車」股票之外，亦有買進「亞聚」
    、「台化」、「國壽」等股票，業據證人李鶴雄於原審調查到庭證述無訛（同上
    原審訊問筆錄），並有告訴人甲○○之上開證券交易帳戶之有價證券買賣對帳單
    影本一份在卷足憑（見原審二四五三號卷一第二八至四十頁），是李鶴雄及李秀
    霞顯然於八十七年十月八日當日，即已知悉告訴人甲○○之證券交易帳戶有以融
    資方式大量買進「國產車」股票之情形，詎彼等非但未立即要求被告丁○○善後
    處理，反而於翌日再由被告丁○○以該帳戶大量融資買進「國產車」股票，足見
    被告丁○○辯稱其當時係向大永公司同李秀霞借用上開告訴人甲○○證券交易帳
    戶購買「國產車」股票一節，並非全然無據。又借用戶頭有易遭他人盜賣之風險
    ，然被告丁○○當時何以無視於股票遭他人盜賣之風險，而多次利用上開告訴人
    甲○○證券交易帳戶大量買進「國產車」股票？揆其所為無非基於相信出借人有
    借用誠意之信心，由此益見被告丁○○是否確有擅自盜用告訴人甲○○之證券交
    易帳戶以融資方式買進「國產車」股票之情事，暨其主觀上是否具有行使偽造私
    文書及詐欺得利之犯意，均有產生合理懷疑之餘地，殊無從僅以其在客觀上有以
    告訴人甲○○證券交易帳戶買進「國產車」股票之事態，驟然推論其成立行使偽
    造私文書及詐欺得利罪責。
(３)告訴人戊○○當時並不知悉其上開證券交易帳戶係由被告丁○○用以買進「國產
    車」股票等情，固據告訴人戊○○於偵查中指訴綦詳（參見臺灣臺北地方法院檢
    察署八十九年度他字第七二八號偵查卷第二頁、第十一至十二頁），且證人即原
    大永公司營業員王仁傑亦於偵查中及原審調查時到庭，證稱：當時係被告丁○○
    擅自盜用告訴人戊○○之上開證券交易帳戶云云（參見同上偵查卷第二八至三一
    頁、原審二四五三號卷一第二八七至二八九頁）。惟查，告訴人戊○○上開證券
    交易帳戶於八十七年八月二十九日，以融資方式買進「國產車」股票二十張後，
    係於同年十月六日賣出該等股票一節，業據告訴人戊○○陳明在卷（同上偵查卷
    第二頁），更早於八十七年一月十七日以融資方式買進「國產車」股票五張，於
    八十七年一月十九日賣出該等股票，並有該證券交易帳戶之對帳單影本一份在卷
    足憑（見原審二四五三號卷一第四四至五七頁，第五一頁背面、第五四頁背面）
    ，被告丁○○當時以告訴人戊○○之證券交易帳戶融資買進「國產車」股票二十
    張後，竟得以延至月餘始將該等股票賣出，告訴人戊○○本應早可依據交割單知
    悉，何以不抗議，況其更早買賣五張「國產車」股票一節，自應於更早即已知悉
    ，參諸營業員王仁傑供稱渠於交易後二、三天即會拿到交割單（參見同上偵查卷
    第二九頁），何以七個月後仍有「國產車」股票二十張進出，苟非同意借用何致
    如此，是則被告丁○○是否確有擅自盜用告訴人戊○○帳戶買賣「國產車」股票
    之情事，實非無疑。又當時告訴人戊○○所有上開證券交易帳戶，原已於復華公
    司開設有融資融券之信用帳戶，迨八十七年十月六日，證人王仁傑復以「大永公
    司」提供之三百萬元資金，辦理該證券交易帳戶之變更信用交易級數手續（由原
    先一級升級為三級）等節，亦據證人王仁傑於原審調查時到庭證述無訛（見原審
    二四五三號卷一第二八七至二八九頁），並有該項資金進出之存款憑條及取款憑
    條影本各一紙在卷足憑（參見同上審理卷第一二四、一二六頁，證人王仁傑業於
    原審調查時證述此等存取款憑條均為其親筆書寫無訛─見同上審理卷第二八九頁
    ），惟該紙取款憑條影本下方所載之對方科目帳號（即提領該筆資金後之流向）
    為「一０四七九─七七０」，核與原審依職權調取之告訴人乙○○辦理其證券交
    易帳戶變更信用級數手續時檢附之慶豐銀行三重分行存款帳戶存褶影本內所載之
    三百萬資金轉帳來源帳戶（00000000000000號─即上開存取款憑
    條內所示之告訴人戊○○存款帳戶）相符（見原審二四五三號卷一第一五四頁）
    ，而告訴人乙○○辦理其證券交易帳戶變更信用級數手續之資金來源為被告丁○○一節，業據證人李秀霞證述無訛（見原審二四五三號卷一第二六八頁），並有
    原審依職權向富邦公司調取之開立證券信用交易帳戶表、融資融券契約書、開立
    信用帳戶提供不動產證明、慶豐銀行三重分行劃撥交割轉戶活期蓄存款帳戶（戶
    名：乙○○）存褶影本各一份在卷可稽（見原審二四五三號卷一第一五一至一五
    四頁）。足見當時證人王仁傑辦理告訴人戊○○證券交易帳戶之變更信用交易級
    數手續之資金來源即為被告丁○○。綜上以觀，被告丁○○先前曾以融資方式，
    使用告訴人戊○○證券交易帳戶，買進賣出「國產車」股票，倘斯時被告係擅自
    盜用告訴人乙○○之帳戶，衡情告訴人戊○○及證人王仁傑自當謹慎提防嗣後再
    有類似情況發生，詎同年十月六日，證人王仁傑竟仍以被告丁○○提供之鉅額資
    金辦理上開告訴人戊○○證券交易帳戶之融資融券信用帳戶變更級數手續，且翌
    日旋發生公訴人所指被告丁○○利用該帳戶以向復華公司融資方式購買「國產車
    」股票二百十三張之情事，足徵被告丁○○辯稱其當時係向大永公司同王仁傑借
    用上開告訴人戊○○證券交易帳戶購買「國產車」股票一節，並非全然無據。又
    借用戶頭有易遭他人盜賣之風險，然被告丁○○當時何以無視於股票遭他人盜賣
    之風險，而多次利用上開告訴人戊○○證券交易帳戶大量買進「國產車」股票？
    揆其所為無非基於相信出借人有借用誠意之信心，由此益見被告丁○○是否確有
    擅自盜用告訴人戊○○之證券交易帳戶以融資方式買進「國產車」股票之情事，
    暨其主觀上是否具有行使偽造私文書及詐欺得利之犯意，均有產生合理懷疑之餘
    地，自無從僅以其在客觀上有以告訴人戊○○證券交易帳戶買進「國產車」股票
    之事態，驟然推論其成立行使偽造私文書及詐欺得利罪責。
(４)告訴人丙○○當時並不知悉其上開證券交易帳戶係由被告丁○○用以買進「國產
    車」股票等情，固據告訴人丙○○於偵查中及原審調查時指訴綦詳（參見臺灣臺
    北地方法院檢察署八十九年度偵字第一九八四０號偵查卷第一至二頁、原審二四
    五三號卷一第二八二至二八四頁），且證人即原大永公司助理營業員許慧珍亦於
    偵查中及原審調查時到庭證稱當時係被告丁○○擅自盜用告訴人丙○○之上開證
    券交易帳戶云云（參見臺灣板橋地方法院檢察署八十九年度字第二一八九一號偵
    查卷第十四頁背面、原審二四五三號卷一第二八五至二八七頁）。惟查，告訴人
    丙○○證券交易帳戶之存褶及印鑑章確有交付許慧珍保管之情事，業據告訴人丙○○於原審調查時陳明在卷（同上原審審理卷第二八三頁），而該證券交易帳戶
    於八十七年十月七日購買「國產車」股票之前，被告丁○○即曾於八十七年九月
    二十九日、同年月三十日，以融券方式賣出及買進「瑞利」股票，復據告訴人乙○○及證人李秀霞一致陳明在卷（見理由四、（二）、（１）所述），並有該證
    券交易帳戶對帳單影本一份附卷可稽（參見同上原審審理卷一第六四頁），且當
    時告訴人丙○○之上開證券交易帳戶原係由許慧珍委請被告丁○○幫忙開立融資
    融券信用帳戶，迨八十七年十月七日，許慧珍復以被告丁○○提供之三百萬元資
    金，辦理該證券交易帳戶之變更信用級數手續（由原先一級升級為三級）等節，
    亦據證人許慧珍於原審調查時到庭證述無訛（參見同上原審審理卷第二八五頁）
    ，並有原審依職權向安泰公司調取之該證券交易帳戶開立申請表、融資融券契約
    書、價值評估表、在款餘額證明書、信用帳戶變更申請書影本各一份在卷可查（
    見同上原審審理卷一第一三六至一四三頁）。綜上以觀，被告丁○○先前曾以融
    券方式，使用證人許慧珍持有之告訴人丙○○上開證券交易帳戶，賣出買進「瑞
    利」股票，倘斯時被告係擅自盜用告訴人丙○○之帳戶，衡情告訴人丙○○及證
    許慧珍霞自當謹慎提防嗣後再有類似情況發生，詎同年十月七日，證人許慧珍竟
    仍以被告丁○○提供之鉅額資金辦理上開告訴人丙○○證券交易帳戶之融資融券
    信用帳戶變更級數手續，且翌日旋發生公訴人所指被告丁○○利用該帳戶以向安
    泰公司融資方式購買「國產車」股票二百張之情事，足徵被告丁○○辯稱其當時
    係向大永公司同許慧珍借用上開告訴人丙○○證券交易帳戶購買「國產車」股票
    一節，並非全然無據。又借用戶頭有易遭他人盜賣之風險，然被告丁○○當時何
    以無視於股票遭他人盜賣之風險，而多次利用上開告訴人丙○○證券交易帳戶大
    量買進「國產車」股票？揆其所為無非基於相信出借人有借用誠意之信心，由此
    益見被告丁○○是否確有擅自盜用告訴人丙○○之證券交易帳戶以融資方式買進
    「國產車」股票之情事，暨其主觀上是否具有行使偽造私文書及詐欺得利之犯意
    ，均有產生合理懷疑之餘地，自無從僅以其在客觀上有以上開告訴人丙○○證券
    交易帳戶買進「國產車」股票之事態，驟然推論其成立行使偽造私文書及詐欺得
    利罪責。
(５)告訴人己○○當時並不知悉其上開證券交易帳戶係由被告丁○○用以買進「國產
    車」股票等情，固迭據告訴人己○○暨其告訴人代理人於偵查中及原審調查時歷
    次指訴綦詳，且證人即原大永公司交割員辛○○，亦於偵查中及原審調查時到庭
    證稱：當時係被告庚○○保管告訴人己○○之證券交易帳戶，並由被告庚○○擅
    自辦理開設融資融券信用帳戶後，出借予被告丁○○用以融資買進「國產車」股
    票，其係於八十七年十一月初「國產車」股票發生違約交割情事時始知悉被告丁○○盜用帳戶之情事云云（參見臺灣板橋地方法院檢察署九十年度偵續字第一三
    二號偵查卷第四三頁背面、原審九十一年度訴字第二四四七號審理卷第五八、五
    九頁）。惟查，告訴人己○○係基於拉抬姨母即大永證券交割員辛○○之業績，
    始開設該證券交易帳戶等情，業據告訴人己○○及證人辛○○一致陳明在卷（見
    偵續字一三二號偵查卷第二八頁背面，原審二四四七號卷第三十頁），而該證券
    交易帳戶於八十七年十月六日融資買進「國產車」股票之前，即曾先後於八十七
    年三月四日、同年月五日、同年月九日、同年月十日、同年月十一日、同年月二
    十一日、同年五月四日、同年六月二日，多次以融資融券方式買進賣出「泰豐」
    、「聯電」、「旺宏」、「彰銀」、「華銀」、「華碩」等多檔股票（見原審二
    四五三號卷一第七０之一頁），證人辛○○復於原審調查時到庭證稱：「‧‧‧
    我從八十一年七月到八十九年九月在大永證券擔任交割員，幫客人買賣股票及拿
    交割單‧‧‧交割員的工作內容就是客戶有要交易時，我就負責打交割單後拿給
    客戶，並非所有交易都要打交割單，是有客戶要時才打‧‧‧」等語（參見原審
    第二四四七號卷第三０、三二頁），證人即當時負責代張朝喨連繫被告丁○○買
    賣「國產車」股票之林義翔，亦於原審訊問時到庭證稱：「‧‧‧每次都是當天
    收盤後，陳（指被告丁○○）會傳一份成交報告單給我核對，成交報告單上面顯
    示已成交的種類、數量、金額及使用的帳戶，有時是手寫，有時是電腦列印，隔
    天會有正式的對帳單原本送到我們公司會計小姐那邊，那裡面會顯示融資金額，
    因為我們必須知道實際付多少錢，上述正式對帳單就是現在庭上的合併交割憑單
    及融資買進賣出報告書的影本樣本‧‧‧」等語（見原審第二四五三號審理卷一
    第一六一頁），由上證人辛○○既任交割員負責打交割單拿給客戶，對於上開告
    訴人己○○證券交易帳戶曾有多次融資買進賣出「泰豐」等股票，及融資買進「
    國產車」股票之情形，按理應不可能不知悉，竟謂延至八十七年十一月間其始知
    悉，實非無疑。又證人辛○○雖於原審調查時雖證稱：其並未將告訴人己○○證
    券交易帳戶以外之帳戶出借他人使用云云（參見原審二四五三號審理卷一第八六
    頁），然卷附由證人辛○○於八十七年十一月三十日簽立予被告丁○○之字據內
    ，竟載明：「茲於八十七年十一月三十日，由丁○○處拿回帳號000-00-00000
    0-0-00劉益佑（劉益佑為證人辛○○之胞弟一節，業據證人辛○○陳明在卷─見
    原審二四五三號卷一第八六頁）和帳號000-00-000000-0-00己○○之銀行存褶及
    印章，特此證明。立據人：辛○○，受託人：丁○○」等語（見原審二四四七號
    卷第十頁）（證人辛○○已證述該字據係其親筆書立者無訛─見原審九十一年度
    訴字第二四四七號審理卷第三二頁），足見其所云未借帳戶予他人，尚非可遽信
    ，並可徵證人辛○○證述當時係被告庚○○保管告訴人己○○之證券交易帳戶，
    並由被告庚○○擅自辦理開設融資融券信用帳戶後，出借予被告丁○○用以融資
    買進「國產車」股票，其係於八十七年十一月初「國產車」股票發生違約交割情
    事時始知悉被告丁○○盜用帳戶之情事云云，是否確與實情相符，殊非無疑。從
    而，被告丁○○是否確有擅自盜用告訴人己○○之證券交易帳戶以融資方式買進
    「國產車」股票之情事，暨其主觀上是否具有行使偽造私文書及詐欺得利之犯意
    ，均有產生合理懷疑之餘地，自無從僅以其在客觀上有以上開告訴人己○○證券
    交易帳戶買進「國產車」股票之事態，驟然推論其成立行使偽造私文書及詐欺得
    利罪責。
(６)末查，證券交易投資人若從事融資、融券之股票信用交易，符合一定條件資格（
    例如在證券經紀商已具普通交易戶資格、開戶滿三個月以上、最近一年內委託買
    賣成交十筆以上、年所得與各種財產合計達所申請額度之百分之三十等），即可
    向證券金融公司或從事信用交易之證券商。而開設信用帳戶，證券交易實務上營
    業員借用其親友名義開戶，目的多係為規避對於營業員開設信用交易帳戶或較大
    金額股票買賣之限制，此應僅係脫法行為，謂其用以買賣股票，即有詐騙證券商
    之犯意，尚屬牽強，故營業員違反此規定，或有證券法規之相關處罰規定，惟亦
    不能因此即率然推認被告有何施用詐術行為。而告訴人乙○○、甲○○、戊○○
    、丙○○、己○○等人是否確然不知渠等之營業員將渠等帳戶借予被告，已非無
    疑（均如前述），則被告丁○○所為是否確係屬擅自盜用告訴人等之證券交易帳
    戶以融資方式買進「國產車」股票之情事，即有合理懷疑之餘地。且由前開帳號
    交易紀錄可知，於本件案由「國產車」股票發生違約情事前，被告已有多次利用
    告訴人等帳戶買賣股票，亦足徵被告於每次買賣股票時之種類、張數為何，被告
    雖未事前或事後逐一告知，然雙方既無特別約定，且被告買賣股票亦無違反證人
    等當初出借帳戶之本意，衡情即屬事前概括授權，要難謂被告有「盜用」告訴人
    帳戶買賣股票之犯行。
(７)綜上所述，本件公訴人所指各端既無一足資證明被告丁○○涉有行使偽造私文書
    或詐欺罪嫌，此外復查又無其他積極、確切之證據足以證明被告丁○○確有公訴
    意旨所指之前揭犯行，揆諸前揭說明，要屬不能證明其犯罪。
(三)關於被告庚○○部分：
(１)本件告訴人己○○之上開證券交易帳戶曾先後於八十七年三月四日、同年月五日
    、同年月九日、同年月十日、同年月十一日、同年月二十一日、同年五月四日、
    同年六月二日、同年十月六日，多次以融資融券方式買進賣出「泰豐」、「聯電
    」、「旺宏」、「彰銀」、「華銀」、「華碩」、「國產車」等多檔股票（見原
    審二四五三號卷一第七０之一頁），，而證人辛○○亦於原審調查時到庭證稱：
    「‧‧‧我從八十一年七月到八十九年九月在大永證券擔任交割員，幫客人買賣
    股票及拿交割單‧‧‧交割員的工作內容就是客戶有要交易時，我就負責打交割
    單後拿給客戶，並非所有交易都要打交割單，是有客戶要時才打‧‧‧」等語（
    見原審二四四七號卷第三十、三二頁），另證人林義翔亦於原審訊問時到庭證稱
    ：「‧‧‧每次都是當天收盤後，陳（指被告丁○○）會傳一份成交報告單給我
    核對，成交報告單上面顯示已成交的種類、數量、金額及使用的帳戶，有時是手
    寫，有時是電腦列印，隔天會有正式的對帳單原本送到我們公司會計小姐那邊，
    那裡面會顯示融資金額，因為我們必須知道實際付多少錢，上述正式對帳單就是
    現在庭上的合併交割憑單及融資買進賣出報告書的影本樣本‧‧‧」等語（見原
    審第二四五三號審理卷一第一六一頁），均已如上述，則證人辛○○對於上開告
    訴人己○○證券交易帳戶已開設融資融券信用帳戶，及該帳戶以融資買進「國產
    車」股票等情，是否毫無所悉，實非無疑。再證人辛○○於原審調查時證稱其並
    未將告訴人己○○證券交易帳戶以外之帳戶出借他人使用云云，然卷附由證人辛○○於八十七年十一月三十日簽立予被告丁○○之字據內，竟載明：「茲於八十
    七年十一月三十日，由丁○○處拿回帳號000-00-000000-0-00劉益佑和帳號000-
    00-000000-0-00己○○之銀行存褶及印章，特此證明。立據人：辛○○，受託人
    ：丁○○」等語，業如上述，足見其所云未借帳戶予他人，尚非可遽信，並可徵
    證人辛○○證述當時係被告庚○○保管告訴人己○○之證券交易帳戶，並由被告
    庚○○擅自辦理開設融資融券信用帳戶後，出借予被告丁○○用以融資買進「國
    產車」股票，其係於八十七年十一月初「國產車」股票發生違約交割情事時始知
    悉被告丁○○盜用帳戶之情事云云，是否確與實情相符，殊非無疑。再參諸被告
    丁○○復迭於偵查中及原審調查時供稱：其當時確係向證人辛○○借用上開己○○帳戶之存褶及印鑑章等語（參見臺灣板橋地方法院檢察署九十年度偵字第二八
    五八號偵查卷第十頁、原審九十一年度訴字第二四四七號審理卷之九十二年二月
    十八日訊問筆錄第二至四頁），堪認本件被告庚○○是否確有擅自開設告訴人己○○證券交易帳戶之融資融券信用交易帳戶，以及出借該帳戶予被告丁○○以融
    資方式買進「國產車」股票之情事，暨被告庚○○主觀上是否具有行使偽造私文
    書及詐欺得利之犯意，均有產生合理懷疑之餘地，尚無從僅以被告丁○○在客觀
    上有以上開告訴人己○○證券交易帳戶融資買進「國產車」股票而發生違約交割
    之事態，驟然推論被告庚○○成立行使偽造私文書及詐欺得利罪責。
(２)證人辛○○於偵查中所提出之錄音帶暨其錄音譯文，雖得證明被告庚○○曾言及
    其曾將上開告訴人己○○之證券交易帳戶借予他人，惟參諸證人辛○○亦當場言
    及：「‧‧‧因為妳（指被告庚○○）當初說沒問題，這個戶頭妳一定會負責，
    對不對，那我也是信妳的話，但是‧‧‧」等語（參見臺灣板橋地方法院檢察署
    九十年度偵續字第一三二號偵查卷第六九、七一頁），語意內顯示辛○○事前曾
    有同意之舉，是本件是否得憑此等錄音帶暨其錄音譯文認定被告庚○○「擅自」
    出借上開告訴人己○○證券交易帳戶予被告丁○○融資買進「國產車」股票，仍
    有產生合理懷疑之餘地，自無從援此資料作為不利於被告庚○○認定之依據，附
    此敘明。
(３)再查，證券交易投資人若從事融資、融券之股票信用交易，符合一定條件資格（
    例如在證券經紀商已具普通交易戶資格、開戶滿三個月以上、最近一年內委託買
    賣成交十筆以上、年所得與各種財產合計達所申請額度之百分之三十等），即可
    向證券金融公司或從事信用交易之證券商，開設信用帳戶，證券交易實務上營業
    員借用其親友名義開戶，目的多係為規避對於營業員開設信用交易帳戶或較大金
    額股票買賣之限制，用以買賣股票，應無詐騙證券商之犯意，故營業員違反此規
    定，或有證券法規之相關處罰規定，惟亦不能因此即率然推認被告有何施用詐術
    行為，而告訴人己○○是否確然不知伊之營業員將伊帳戶借予被告，已非無疑（
    均如前述），則被告庚○○所為是否確係屬擅自盜用告訴人之證券交易帳戶以融
    資方式買進「國產車」股票之情事，即有合理懷疑之餘地，且由前開交易紀錄可
    知（參見原審二四五三號卷一第七０之一頁），在本件於「國產車」股票發生違
    約交割情事前，被告已有多次利用告訴人帳戶買賣股票，亦足徵被告於每次買賣
    股票時之種類、張數為何，被告雖未事前或事後逐一告知，然雙方既無特別約定
    ，且被告買賣股票亦無違反證人等當初出借帳戶之本意，衡情即屬事前概括授權
    ，要難謂被告有「盜用」告訴人帳戶買賣股票之犯行。
(４)綜上所述，本件公訴人所指各端既無一足資證明被告庚○○涉有行使偽造私文書
    或詐欺罪嫌，復查又無其他積極、確切之證據足以證明被告庚○○確有公訴意旨
    所指之前揭犯行，揆諸前揭說明，要屬不能證明其犯罪。
五、綜右所述，公訴人所指出之證明方法及所提出之證據，均不足以證明被告丁○○
    及庚○○確有何犯行。此外，依職權調查本案現存及相關範圍之任何事證，亦查
    無其他積極之證據，足認被告等確有公訴人所指犯行，原審以不能證明被告犯罪
    ，而為被告等無罪之諭知，經核其認事用法均無不當，應予維持。檢察官循告訴
    人之聲請，上訴指摘原判決不當，為無理由，應予駁回。
據上論斷，應依刑事訴訟法第三百六十八條，判決如主文。
本案經檢察官沈世箴到庭執行職務。
中　　　華　　　民　　　國　　九十三　　年　　　四　　　月　　 十五　　日
                              臺灣高等法院刑事第九庭
                                    審判長法　官  李  文  成
                                          法　官  周  盈  文
                                          法　官  官  有  明
右正本證明與原本無異。
如不服本判決應於收受送達後十日內向本院提出上訴書狀，其未敘述上訴之理由者並
得於提起上訴後十日內向本院補提理由書（均須按他造當事人之人數附繕本）。
                                          書記官  林  蓓  瑜
中　　　華　　　民　　　國　　九十三　　年　　　四　　　月　　 十六 　　日
